臺灣基隆地方法院宣示判決筆錄　　　　　　　　　　九十一年度基簡字第六七○號
　　原　　　告　乙○○
　　被　　　告　丁○○
　　訴訟代理人　甲　○
　　　　　　　　丙○○
右當事人間九十一年度基簡字第六七○號給付票款事件於中華民國九十一年十二月二
十五日下午四時零分在本院民事第七法庭公開宣示判決出席職員如左：
　　　　　　　　法　　　官　陳湘琳
　　　　　　　　法院書記官　黃致祥
　　　　　　　　通　　　譯　林欣欣
朗讀案由兩造均未到
法官朗讀主文宣示判決，並諭知將判決主文、所裁判之訴訟標的及其理由要領，記載
於後：
    主      文
被告應給付原告新台幣壹佰陸拾捌萬伍仟元及如附表所示之利息。
訴訟費用由被告負擔。
本判決得假執行。
    事實及理由要領
甲、兩造聲明及陳述要旨：
一、原告部分：原告主張其執有被告簽發如附表所示之支票三紙，詎屆期提示均不獲
    兌現，爰依票據關係請求被告給付票款合計新台幣（下同）一百六十八萬五千元
    及如附表所示之利息；並提出支票及退票理由單各三紙（以上均為影本，原本閱
    後發還）為證。
二、被告部分：被告固不爭執系爭三紙支票之真正，惟辯稱原告與訴外人甲○合夥投
    資大陸廣西省桂林市之台豐食品有限公司，以所出資之金額美金一萬二千元係其
    母親所有為由，要求訴外人甲○須提供三張支票作為擔保，被告應甲○之要求簽
    發系爭三紙支票經由甲○交付原告，然原告投資於台豐食品有限公司之股份已值
    美金五萬餘元，原告取得系爭支票之目的已達，故不可向被告請求給付系爭三紙
    支票票款等語作為抗辯；並提出臺灣基隆地方法院檢察署檢察官九十一年度偵字
    第二七六一號不起訴處分書、本期註冊資本實收情況明細表、中華人民共和國台
    港澳僑投資企業批准證書、股權轉讓協議書（以上均為影本）為證。
乙、理由要領：
一、原告原請求被告給付一百八十萬元，及自支票發票日起至清償日止，按年息百分
　　之六計算之利息，於支付命令送達被告後，減縮為請求一百六十八萬五千元及如
　　附表所示之利息，依民事訴訟法第二百五十五條第一項第三款，並無不合，先予
　　敘明。
二、原告主張執有被告簽發之系爭支票三紙，經屆期提示未獲兌現等情，有原告提出
    之支票及退票理由單影本各三紙在卷可稽，且為被告所不爭執，堪信原告此部分
    之主張為真實。
三、按在票據上簽名者，依票上所載文義負責；票據債務人不得以自己與發票人或執
    票人之前手間所存抗辯之事由，對抗執票人，票據法第五條第一項、第十三條前
    段分別定有明文。又票據行為為不要因行為，即不以給付之原因為要素而得成立
    之行為，凡簽名於票據之人，不問原因如何，均須依票上所載文義負責。除執票
    人取得票據係出於惡意或詐欺者外，發票人不得以自己與執票人前手所存抗辯之
    事由，對抗執票人（參見最高法院四十九年度台上字第六七八號判例）。原告主
    張系爭支票乃訴外人甲○持以向其借款，並非被告出面借款等語，被告亦當庭自
    認系爭支票確非其所簽發持以向原告借款，其簽發系爭支票目的乃為借予訴外人
    甲○交由原告供作投資擔保使用等情，雖兩造就原告取得爭系支票之原因所述不
    同，然系爭支票係由訴外人交付原告則屬一致，故系爭支票經被告簽發後，已依
    交付轉讓方式交付原告，是原告與被告間並非直接前後手關係，應可認定。雖被
    告抗辯系爭支票係投資擔保之性質云云，然為原告所否認，被告提出之臺灣基隆
    地方法院檢察署檢察官九十一年度偵字第二七六一號不起訴處分書、本期註冊資
    本實收情況明細表、中華人民共和國台港澳僑投資企業批准證書、股權轉讓協議
    書僅能證明台豐食品有限公司之投資情形，尚不足以證明系爭支票係供作投資擔
    保使用，且訴外人甲○於上開臺灣基隆地方法院檢察署九十一年度偵字第二七六
    一號被告被訴詐欺案件偵查中證稱係其向原告借款而交付被告簽發之系爭支票等
    語，有該檢察官不起訴處分書可稽，被告復未能舉證證明以實其說，顯見原告取
    得系爭支票並非出於惡意或詐欺，依上開說明，被告自應依票載文義負發票人責
    任，所為之辯解，洵不足採。
四、按票據上之簽名得以蓋章代之；發票人對於執票人應照支票文義擔保支票之支付
    ；又執票人向支票債務人行使追索權時，得請求自付款提示日起之利息，如無約
    定利率者，依年利六釐計算；票據法第六條、第一百二十六條、第一百三十三條
    分別定有明文。從而，原告依票據關係請求發票人即被告給付如主文第一項所示
    之金額及如附表所示之利息，為有理由，應予准許。
五、本件係本於票據有所請求涉訟所為被告敗訴之判決，依民事訴訟法第三百八十九
    條第一項第三款規定，應依職權宣告假執行。
中　　　華　　　民　　　國　　九十一　　年　　十二　　月　　　二十五　　日
~B臺灣基隆地方法院基隆簡易庭
~B　　法　　　官　陳湘琳
右正本證明與原本無異。
對於本件判決如有不服，應於收受送達後二十日內向本院提出上訴書狀，上訴於本院
合議庭，並按他造當事人之人數附具繕本。
中　　　華　　　民　　　國　　　九十一　　年　　十二　　月　　二十六　　日
~B    法院書記官  黃致祥
附表：
┌──┬────┬─────┬─────┬─────┬─────┬────┐
│編號│支票號碼│票面金額：│發　票　日│退　票　日│付　款　人│利　　息│
│    │        │新臺幣    │          │          │          │        │
├──┼────┼─────┼─────┼─────┼─────┼────┤
│一  │ＡＡ９６│伍拾陸萬伍│九十年十一│九十年十一│陽信商業銀│自九十年│
│    │２７６４│仟元      │月三十日　│月三十日　│行永和分行│十一月三│
│    │５      │          │　　　　　│    　　　│　　　　　│十日起至│
│    │        │          │          │          │          │清償日止│
│    │        │          │          │          │          │，按年息│
│    │        │          │          │          │          │百分之六│
│    │        │          │          │          │          │計算    │
├──┼────┼─────┼─────┼─────┼─────┼────┤
│二  │ＡＡ９６│陸拾萬元  │九十一年二│九十一年三│陽信商業銀│自九十一│
│    │０９４９│　　      │月二十九日│月四日　　│行永和分行│年三月四│
│    │９      │          │　　　　　│          │　　　　　│日起至清│
│    │        │          │          │          │          │償日止，│
│    │        │          │          │          │          │按年息百│
│    │        │          │          │          │          │分之六計│
│    │        │          │          │          │          │算      │
├──┼────┼─────┼─────┼─────┼─────┼────┤
│三  │ＡＡ９６│伍拾貳萬元│九十一年三│九十一年四│陽信商業銀│自九十一│
│    │２７６４│　　      │月三十一日│月一日　　│行永和分行│年四月一│
│    │６      │          │　　　　　│    　　　│　　　　　│日起至清│
│    │        │          │          │          │          │償日止，│
│    │        │          │          │          │          │按年息百│
│    │        │          │          │          │          │分之六計│
│    │        │          │          │          │          │算      │
└──┴────┴─────┴─────┴─────┴─────┴────┘
